臺灣高等法院高雄分院刑事判決
110年度上重訴字第4號
上  訴  人  臺灣高雄地方檢察署檢察官
上  訴  人  
即  被  告  杜瑞媛


                    現於法務部矯正署高雄女子監獄附設高雄看守所女子分所羈押中
選任辯護人  邱麗妃律師(法扶律師)
上  訴  人  
即  被  告  楊志清



選任辯護人  吳麗珠律師(法扶律師)
上列上訴人等因被告等家暴殺人案件，不服臺灣高雄地方法院11
0年度重訴字第9號，中華民國110年10月27日第一審判決（起訴
案號：臺灣高雄地方檢察署110年度偵字第9603、10966號、110
年度少連偵字第149號），提起上訴，本院判決如下：
    主  文
原判決撤銷。
甲○○成年人與少年共同犯殺人罪，處無期徒刑，褫奪公權終身。
扣案APPLE牌行動電話壹支（IMEI：○○○○○○○○○○○○○○○號，含門號
○○○○○○○○○○號SIM卡壹張）沒收。
己○○成年人與少年共同犯殺人罪，處無期徒刑，褫奪公權終身。
    事  實
一、甲○○、己○○於行為時均為成年人；又甲○○為丁○○生前之配偶
    ，雙方具有家庭暴力防治法第3條第1款之家庭成員關係。緣
    甲○○認為丁○○有外遇並對其施暴而心存嫌隙，於民國110年4
    月4日9時許遭丁○○辱罵、毆打後，竟萌生殺意，而於同日18
    、19時許前去位於高雄市○○區○○街000巷00號之搬家公司（
    下稱搬家公司），向己○○、少年余○名（94年生，年籍資料
    詳卷）、王○福（94年生，年籍資料詳卷）等人哭訴其遭丁○○家暴之事，嗣於110年4月5日至同年月18日間又多次前往搬
    家公司，並於此期間內之某日時與己○○、少年余○名、王○福
    議定，由甲○○提供丁○○身故保險金中之新臺幣（下同）50萬
    元作為代價，邀集己○○、少年余○名、王○福共同殺害丁○○。
    經己○○等人應允上情後，甲○○、己○○、少年余○名及王○福等
    人即基於共同殺人之犯意聯絡，由甲○○提供丁○○之照片、丁○○所使用機車之照片、丁○○之工作地點及作息等資訊予己○○
    、少年余○名及王○福等人得悉，並由己○○與少年余○名、王○
    福約定朋分丁○○之上開身故保險金50萬元後，指派少年余○
    名、王○福2人前去執行殺人計畫。
二、甲○○嗣於110年4月19日中午某時許，將車牌號碼0000-00號
    自用小客車（下稱A車）交予己○○使用，並於同日12時53分
    許，騎乘機車搭載少年余○名前往丁○○位於高雄市苓雅區建
    民路349巷之工作地點附近，勘查丁○○機車停放位置及適於
    埋伏行兇之處所，另交付600元予少年余○名花用。少年余○
    名於勘查上開地點後，即使用上開600元中之部分金額與少
    年王○福一同前往購買犯案用之西瓜刀1把，嗣於同日16時41
    分許，由少年王○福騎乘電動機車搭載少年余○名至高雄市○○
    區○○路000巷0○0號（下稱埋伏處）之樓梯間埋伏，期間並以
    messenger通訊軟體經由少年陳○杉向己○○回報進度，待丁○○
    於同日18時54分許至埋伏處欲取用機車時，少年王○福便先
    上前搭話以分散丁○○之注意，少年余○名則持刀朝丁○○右頸
    部連砍3刀，並將丁○○推倒後，再持刀朝其右肩砍1刀，致丁○○受有右頸深部撕裂傷併血管受損、內頸靜脈斷裂、右肩撕
    裂傷，嗣因低容積性休克而死亡。
三、少年余○名、王○福殺害丁○○後，旋即逃往埋伏處頂樓棄置犯
    案用之西瓜刀、手套並換裝，同時以messenger通訊軟體透
    過少年陳○杉向己○○回報犯案進度，復與甲○○相約，而於110
    年4月19日19時12分許在高雄市○○區○○○路000號前碰面，之
    後甲○○及少年余○名、王○福等人再騎乘機車一同停在高雄市
    苓雅區樂仁路48巷口，由甲○○將其當日新申辦門號00000000
    00號行動電話1支及現金500元交予少年余○名後，少年余○名
    、王○福再前去甲○○所承租之高雄市○○區○○○巷000號3樓（下
    稱藏匿處）躲藏。嗣於同日23時許，少年余○名、王○福與己○○取得聯繫後，即由己○○駕駛A車夥同少年陳○杉、單○良等
    人共同前去上開藏匿處搭載少年余○名、王○福，並將少年余
    ○名、王○福犯案時所穿著之衣服、外套及鞋子等物品共同持
    往臺南市某處海邊丟棄。嗣經警方獲報後前去案發現場處理
    ，始循線查悉上情。
四、案經乙○○、丙○○、戊○○訴由高雄市政府警察局苓雅分局報告
    臺灣高雄地方檢察署檢察官偵查起訴。
    理  由
壹、程序部分（即證據能力部分）：
一、上訴人即被告甲○○（下稱被告甲○○）、證人即少年陳○杉、
    單○良於警詢時所為之陳述對上訴人即被告己○○（下稱被告
    己○○）而言，應具證據能力：
　㈠按被告以外之人於檢察事務官、司法警察（官）調查中所為
    之陳述，與審判中不符時，其先前之陳述具有較可信之特別
    情況，且為證明犯罪事實存否所必要者，得為證據，刑事訴
    訟法第159條之2定有明文。因此，被告以外之人於司法警察
    （官）調查時所為之陳述，雖屬傳聞證據，倘檢察官以證人
    警詢之陳述為起訴被告犯罪之依據，而被告否認其證據能力
    ，法院依法傳喚調查時，如先前之陳述與審判中不符，而具
    備「可信性」及「必要性」二要件，仍得例外認有證據能力
    ，得採為論罪證據（最高法院110年度台上字第370號判決意
    旨參照）。所謂「與審判中不符」，係指該陳述之主要待證
    事實部分，自身前後之供述有所不符，導致應為相異之認定
    ，此並包括先前之陳述詳盡，於後簡略，甚至稱忘記、不知
    道或拒絕陳述等實質內容已有不符者在內。而所謂「具有較
    可信之特別情況」，乃指相對之可信，亦即被告以外之人先
    前陳述之背景具有特別情況，比較審判中陳述之情況為可信
    者而言，其內涵完全委之法院就個案主客觀的外部情況，依
    事物之一般性、通常性與邏輯之合理性為審酌判斷（最高法
    院107年度台上字第4442號判決意旨參照）。
　㈡本件被告己○○及其辯護人於本院準備程序時雖爭執證人即
    共同被告甲○○、證人陳○杉、單○良於警詢中所為陳述之證據
    能力（見本院卷一第173頁）。惟查：
　　㊀證人即共同被告甲○○於警詢時陳稱：我於110年4月5日或6
      日，去高雄市○○區○○街000巷00號找少年余○名談論此事，
      只是想要給丁○○一個教訓，讓少年余○名及其他在場人幫
      我想辦法，要怎麼解決此事，當時現場有一個帶頭老大绰
      號「小丑」的男子，還有少年余○名、王○福等人，我告訴
      他們我遭丁○○家暴，我受不了了，該綽號「小丑」的男子
      問我要不要處理，並問我丁○○有沒有保險，我回答：「應
      該有吧，我來問問看」，然後我就去問保險公司，但保險
      公司回答我也不是很確定，我心裡便想如果該綽號「小丑
      」的男子要幫我教訓丁○○的話，我再工作慢慢還他這50萬
      元，而綽號「小丑」之男子就是被告己○○，他就是指揮少
      年余○名及王○福去教訓我老公丁○○之人等語（見警一卷第
      28、29頁，警三卷第6頁）。然證人即共同被告甲○○於原
      審審理時證稱：「（問：除了110年4月4日時間點外，還
      去過廣昌街151巷64號幾次？）沒有印象。110年4月4日之
      後我還有去，跟他們說我已經把東西整理好了要搬過去，
      但去幾次我忘記了。」、「（問：是跟誰講要搬什麼東西
      、什麼時候要搬過去？）那邊的人，我沒有注意看幾個人
      。」、「（問：你在生氣時向余○名等人講什麼話，是否
      說『教訓』？）沒有，我說太過份了，我很生氣，我很想死
      ，我只有這樣講，我說我不知道該怎麼辦，我只有想死這
      個字而已，被告己○○跟我說你不要這麼傻，今天又不是你
      做錯事幹嘛要死，做錯事的是你老公不是你，我說可是我
      做人太失敗了，我被他打是無所謂，可是他為什麼還讓小
      三到家裡來嗆，我心裡很不平衡，但是完全沒有要讓被害
      人受傷或死。」等語（見原審卷二第160、161、163頁）
      ，得見被告甲○○於審判中之陳述與前揭警詢時之陳述內容
      顯不相符。
　　㊁再者，證人陳○杉於警詢時陳稱：110年4月初時，被告己○○
      要我與余○名、王○福、李○漢等人在高雄市○○區○○街000巷
      00號（即搬家公司）協助做工搬家，大概過兩個禮拜，一
      樣的地點，時間是晚上，被告甲○○主動來問我們這邊是否
      在搬家，因為前幾天她被她老公家暴，她很討厭她老公，
      想要把她老公殺掉，也想要自殺，問我們能不能幫忙殺掉
      她老公。一開始，被告己○○先答應被告甲○○，並說我幫妳
      把妳老公殺掉，是否能得到報酬？被告甲○○則回答她老公
      被殺掉屬於意外險，總額為100萬元，我們能50、50分帳
      ，講完這件事後，被告甲○○與我們聊天一下就離開了；過
      了兩、三天（詳細時間我忘記了），被告甲○○又到高雄市
      ○○區○○○巷00號，當時我及被告己○○、余○名、王○福、李○
      漢都在場，被告甲○○向被告己○○說這件事情一定要幫我辦
      好，萬事拜託，被告己○○當場向被告甲○○答應說：「好」
      ，在場的其他4人也都有聽到；再過一陣子(確切日期我不
      記得了），我才得知被告甲○○要拜託的事情是要余○名去
      做，然後直到案發當天(19)日早上差不多10時許，余○名
      使用臉書messenger傳送訊息給我：「我要去上班了，要
      王○福照顧好自己」，我就知道他當時要去案發現場勘查
      地形了；同（19)日晚上19時許，余○名打messenger跟我
      說：「臭豆腐已經買完了。」，我回答他說：「哦！我會
      跟表哥說。」，再過了10分鐘左右，余○名一樣打messeng
      er給我說：「在急救，已經輸了十袋血」，然後我跟他裝
      傻說：「你在說甚麼？」我就趕緊掛掉電話並跟被告己○○
      說「在急救，已經輸了十袋血」，被告己○○說：「不要吵
      ，很辣」；到了同（19)日23時許我與被告己○○及單○良到
      被告甲○○的家（高雄市○○區○○○街000號3樓），我使用mes
      senger傳送訊息給王○福：「我到你家樓下了，你們下來
      」，我們5人坐在被告甲○○的車上，被告己○○跟余○名、王
      ○福說：「把剛剛作案的東西拿下來，我們拿去丟掉」，
      余○名、王○福就返回將作案工具使用塑膠袋裝在紙箱内拿
      下來，被告己○○接著說：把這些東西拿去丟掉；緊接著被
      告己○○就帶我們到蚵仔寮通安宮附近撿拾石頭放入裝作案
      工具的紙箱内增重，然後拿到臺南黃金海岸附近丟掉（詳
      細地點我不記得了）；後續被告己○○載余○名、王○福回到
      被告甲○○住處（高雄市○○區○○○街000號3樓），我們也回
      到廣昌街的公司休息，過不久警察就找到我們了；綽號「
      小丑」之人就是被告己○○，這個綽號是被告甲○○來廣昌街
      後，才聽到被告己○○跟被告甲○○說的等語（見警三卷第40
      至42頁）。然證人陳○杉於原審審理時證稱：「（問：你
      為何會看過甲○○？）那時候我們坐在那邊聊天，她就走進
      來。」、「（問：當時甲○○為什麼會來？）我也不知道。
      」、「（問：當時甲○○突然走進來之後做了什麼事情，你
      有無印象？）沒有。」、「（問：甲○○每次來都做什麼事
      情？）都是找我們講事情。」、「（問：甲○○都是找誰談
      論事情？）沒印象了。」、「（問：有無印象110年4月19
      日你人在何處？）沒印象。」、「（問：你是否知道己○○
      當時為何是開甲○○的車？）不知道。」、「（問：你之前
      在警詢和偵訊時曾經提到，甲○○去找你們的時候，己○○曾
      經跟她講過一個綽號，那麼你有無印象己○○當時跟甲○○說
      他的綽號叫做『小丑』？）我那時候根本沒有聽到。」、「
      （問：當時己○○聽到甲○○說想要殺掉她老公這件事情的時
      候，甲○○有請求什麼人幫忙她去做這件事情嗎？）沒有印
      象。」等語（見原審卷二第20、21、26頁），核其於審判
      中所述之內容顯與其於警詢時所為之上開陳述內容並非相
      符。
　　㊂又證人單○良於警詢時陳稱：陳○杉在4月19日下午有接到余
      ○名來電，之後，陳○杉在車上跟己○○說余○名說要去買臭
      豆腐，己○○當下沒有回應；陳○杉在晚上大約19至20時左
      右，又接到余○名來電後，在車上跟己○○說：余○名說已經
      買完臭豆腐，己○○回說那就買回去吃，但陳○杉沒有回應
      他；第三次陳○杉再接到余○名來電，就要己○○去載余○名
      ，之後己○○就有去要載余宏名他們等語（見警三卷第48頁
      ）。然證人單○良於原審審理時證稱：「（問：當天一開
      始只有你、己○○以及陳○杉3人，後來再去接己○○的女朋友
      ，那麼在這段時間裡面，就你的印象，己○○在車上有講電
      話嗎？）忘記了。」、「（問：那麼110年4月19日陳○杉
      在車上那段期間有無講電話？）有。」、「（問：有無印
      象陳○杉是跟誰通電話？）好像是余○名還是王○福，我忘
      記是哪一個，因為那時候聽到他們在電話中有稍微講到。
      」、「（問：當天晚上7、8點到快半夜大概10、11點的時
      候，余○名是否有打3次電話給陳○杉？）有打電話，幾通
      我不確定，至於時間點我忘記了。」等語（見原審卷二第
      71、73頁），亦得見少年單○良於審判中之陳述核與其於
      警詢時所為之上開陳述內容並非相合。
　　㈢衡諸證人即共同被告甲○○及證人陳○杉、單○良於法院審理
      中之前揭證述，顯然均有就重要案情避重就輕，飾詞淡化
      案情經過或表示時隔已久不復記憶之情，足認被告甲○○及
      證人陳○杉、單○良就此等與案情相關之重要事項，或有基
      於共同趨利避害之考量，或因處於人情壓力之氛圍，而難
      期能為全面真誠之證述；反觀被告甲○○及少年陳○杉、單○
      良以證人身分所為之前揭各次警詢筆錄，距案發時間較近
      ，記憶較為清晰，且並未當庭面對被告己○○，而較無人情
      壓力或外力干擾，亦無暇慮及自身與被告己○○間之利害關
      係，更遑論被告甲○○及少年陳○杉、單○良於警詢時均陳稱
      其等係在自由意識下陳述等語（見警一卷第117、121頁，
      警三卷第11頁），少年陳○杉、單○良於原審審理更具結證
      稱其等於警詢時所陳述之案情屬實等情（見原審卷二第23
      、73頁），益足見其等前揭警詢所言，均係依法定程序在
      自由意志下所為之真實陳述。準此，證人即共同被告甲○○
      、證人即少年陳○杉、單○良於歷次警詢時之陳述，均具有
      可信之特別情況，且為證明被告己○○本案犯罪事實存否所
      必要，依上開說明，俱應有證據能力。
二、次按被告以外之人於審判外之言詞或書面陳述，屬傳聞證據
    ，原則上不得作為證據；惟按被告以外之人於審判外之陳述
    ，雖不符刑事訴訟法第159條之1至第159條之4之規定，而經
    當事人於審判程序同意作為證據，法院審酌該言詞陳述或書
    面陳述作成時之情況，認為適當者，亦得為證據，刑事訴訟
    法第159條第1項、第159條之5第1項分別定有明文。查本判
    決以下所引用之其餘傳聞證據，俱已依法踐行調查證據程序
    ，且檢察官、被告甲○○、己○○及其等辯護人於本院準備程序
    時均明示同意有證據能力（見本院卷一第173頁），基於尊
    重當事人對於傳聞證據之處分權，及證據資料愈豐富愈有助
    於真實發現之理念，本院審酌該等證據作成時情況，並無違
    法取證之瑕疵，且無顯不可信之情形，以之作為證據應屬適
    當，自均有證據能力。
三、至於少年余○名、少年王○福於警詢中所為之陳述，被告己○○
    及其辯護人於本院準備程序時雖亦爭執此部分陳述之證據能
    力，惟因本院並未引用該等陳述作為斷認被告己○○犯罪之證
    據，爰不另予贅述此部分證據能力之有無，併此敘明。
貳、實體部分
一、認定犯罪事實所憑之證據及理由：　　
　㈠訊據被告甲○○固坦承其與被害人丁○○原為配偶關係，因丁○○
    有外遇，致其與丁○○感情不佳，且知悉丁○○生前曾投保人壽
    保險，於110年4月4日因故與丁○○發生爭執後，曾向少年余○
    名、王〇福及同案被告己○○表示其與被害人丁○○感情不佳之
    情，並曾出示手機内丁○○之照片予同案被告己○○、少年余〇
    名、王〇福等人觀看等情，惟矢口否認有何共同殺害丁○○之
    殺人犯行，辯稱：我與同案被告己○○、少年余○名、王○福接
    觸，是要委託他們幫忙搬家，並未邀集他們共同殺害或教訓
    丁○○，且我與少年余○名、王○福見面都是談論搬家事宜云云
    。又被告己○○固坦認少年王〇福、余〇名於案發前係與其在搬
    家公司工作，被害人丁○○於110年4月19日18時54分許在高雄
    市苓雅區○○路○○巷1、3號附近遭少年余○名、王〇福持刀砍殺
    身亡之事實，但亦矢口否認有共同殺害丁○○之犯行，辯稱：
    我根本沒見過同案被告甲○○，況且我的綽號並非「小丑」，
    是同案被告甲○○誤將我認定為綽號「小丑」之人，其實我並
    未參與共同殺害丁○○之犯行云云。經查：
　　㊀少年余○名、王○福於110年4月19日16時41分前不久，一同
      前往購買西瓜刀1把後，於同日16時41分許，前往埋伏處
      等待丁○○下班，待丁○○於同日18時54分許，至埋伏處欲取
      用機車時，先由少年王○福上前搭話分散丁○○之注意，復
      由少年余○名持刀朝丁○○右頸部砍3刀，並將丁○○推倒後，
      再持刀朝其右肩砍1刀，致丁○○受有右頸深部撕裂傷併血
      管受損、內頸靜脈斷裂、右肩撕裂傷，因低容積性休克而
      死亡等情，業據證人即少年余○名、王○福於偵訊中供述明
      確（見偵一卷第147至153、155至159頁），並有高雄榮民
      總醫院法醫參考病歷摘要、臺灣高雄地方檢察署110年6月
      9日相驗屍體證明書、法務部法醫研究所110醫鑑字第1101
      100862號解剖報告書暨鑑定報告書、現場刑案及扣案物照
      片、丁○○傷勢照片、監視錄影畫面翻拍照片、高雄市政府
      警察局高市警刑鑑字第11032552900號鑑定書、內政部警
      政署刑事警察局刑紋字第1100057121號鑑定書在卷可稽（
      見警一卷第155頁，相一卷第203、53至56、59至95頁，調
      警卷第215至220頁，警二卷第49至61、69至74頁，偵二卷
      第149至151頁，原審卷一第135至146、227至229頁），此
      部分事實應堪認定。而被告甲○○、己○○2人既以前詞置辯
      ，則本案應審究之重點厥為：被告甲○○、己○○2人有無以
      事實欄所載之行為參與少年余○名、王○福共同實行殺害被
      害人丁○○之犯行？
　　㊁關於被告甲○○於110年4月4日9時許遭丁○○辱罵、毆打後，
      即萌生殺意，而由被告甲○○提供丁○○之部分身故保險金作
      為代價，邀集被告己○○、少年余○名、王○福共同殺害丁○○
      之事實，有下列證據足資認定：
　　　⒈被告甲○○於110年4月21日原審羈押訊問時自陳：我承認
        我有叫人去殺丁○○，我曾經對人說過不是丁○○死就是我
        死，那是因為丁○○於110年4月4日在住處對我家暴，爭
        執很激烈，有吵到家門外，當時包含少年余○名、王○福
        在內在住處隔壁打工的5、6個小朋友都聽到吵鬧聲而跑
        出來觀看，丁○○離開現場後，少年余○名、王○福就來詢
        問我發生何事，我有跟少年余○名、王○福及其他人說，
        因為丁○○讓外遇對象侵門踏戶到家裡，我非常生氣，想
        要讓丁○○死掉，現場有一個別人稱呼他為老大之人（即
        被告己○○）對我說可以幫我處理，並問我丁○○有沒有保
        險，跟我開口以50萬元之代價將丁○○殺死等語（見原審
        押一卷第26、27頁）。
　　　⒉經核被告甲○○之上開自白，與少年即證人余○名於偵訊時
        證稱：被告甲○○第一次來找我們的時候，應該是4月4日
        早上她被家暴，那天晚上18、19時許，到我們上班的地
        方（即搬家公司）找我們，包括被告己○○、少年王○福
        、陳○杉、李○漢及我，當天一開始被告甲○○說她被家暴
        的事，然後有提到要我們幫她搬家，另外她有跟被告己○○講到可否幫她處理她先生，被告己○○問她所謂的處理
        是什麼，被告甲○○回他就是讓他死，被告己○○跟被告甲○○說開個價給他，被告甲○○說保險金分一半，被告己○○
        問保險金有多少，被告甲○○說要回去問保險公司有多少
        ，隔幾天第二次見面，被告甲○○一樣到我們上班的地方
        找我們，我們一樣是這五個人，但是被告甲○○主要都是
        跟被告己○○講，這次有講保險金100萬元，要分我們50
        萬元，我就有上網查意外險確實100萬元，被告己○○說
        好，又隔幾天，我記得應該是15號，被告甲○○過來時候
        ，只有我與被告己○○在場，當天也是晚上，這次被告甲○○拜託被告己○○快一點處理，我就說不然這件事我來處
        理，當時心想說有這50萬元若分給被告己○○一些些，再
        分給陪我去的人，應該還有剩15萬元，可以拿回去給家
        人，因為家人有欠債，想說這單我來接，被告己○○對被
        告甲○○說「阿姨，這件事交給我們小孩子處理，事情一
        定會處理到好，還可以保你沒事情」，之後被告甲○○就
        離開，我有問被告己○○說「大阿，錢如何分」，他回我
        說我20、你30，我回答說好，他就叫我小心一點，我就
        問被告己○○可以再找一個人去嗎，問他可不可以，我跟
        他說我要找王○福去，順便讓他賺錢，因為他腳在開刀
        ，他家裡也在外面有欠錢，想讓他賺這筆錢幫家裡，我
        就打電話給王○福叫他回來，他回來後，被告己○○也在
        場，我就跟王○福說阿姨（即被告甲○○）的事情我接下
        來了，你要不要陪我去，我分你15萬元，他就說好，被
        告己○○沒說什麼，只叫我們要小心一點，要注意一點等
        語（見偵一卷第198、199頁）相合；亦與證人即少年余
        ○名於原審審理時具結證稱：被告甲○○以50萬元之代價
        邀集大家參與殺害丁○○之計畫時，曾表示該筆50萬元之
        殺人報酬，將以被告甲○○於丁○○死亡後所得領取之保險
        金給付等語（見原審卷二第46、47頁）互核一致。
　　　⒊此外，證人即少年王○福於偵查中證述：被告甲○○第一次
        來找我們的時候，應該是4月4日早上被她先生罵，當天
        晚上18、19時許，到我們上班的地方（即搬家公司）找
        我們，當時被告己○○、余○名、陳○杉及我都在，當天一
        開始被告甲○○就說她被家暴的事，然後有提到要我們幫
        她搬家，隔幾天也是晚上的時候，被告甲○○一樣到我們
        上班的地方找我們，這次被告甲○○有提到搬家的事情，
        說她很恨她先生，並直接問被告己○○可不可以幫她，被
        告己○○問被告甲○○要怎麼幫忙，被告甲○○說她很想要讓
        她先生死，被告己○○說他之前有在做一個工作，像電影
        演的一樣，只要妳給我他的資料，我可以幫妳去殺他，
        他會獲得一筆獎金，然後被告甲○○就和被告己○○、余○
        名開始討論獎金、她先生長的如何，有無照片，怎麼樣
        處理，余○名有上網查保險金可能會有100萬元，被告甲○○便跟我們大家說，如果有100萬的話，她拿50萬，我
        們拿50萬，被告己○○就答應被告甲○○處理這件事等語（
        見偵一卷第218、219頁）；證人即少年陳○杉於偵訊時
        證述：110年4月初時，被告己○○要我與余○名、王○福、
        李○漢等人在搬家公司協助做工搬家，被告甲○○主動來
        找我們並問我們這邊是否在搬家，她說她很討厭她老公
        ，想要把她老公殺掉，也想要自殺，問我們能不能幫忙
        殺掉她老公，一開始，被告己○○先答應被告甲○○，並說
        ：我幫妳把妳老公殺掉，可以把他弄成意外，就問被告
        甲○○是否能得到報酬，被告甲○○就打給保險公司，之後
        就回應被告己○○表示她老公的意外險有100萬元，我們
        能50、50對分等語（見偵二卷第108頁），此等證詞亦
        核與上開被告甲○○之自白及少年余○名之陳詞大致相符
        。
　　　⒋況且，被告甲○○於110年4月7日確曾以簡訊詢問保險業務
        員有關丁○○之保險契約內容與受益人資訊一情，有該簡
        訊內容翻拍照片在卷可佐（見警二卷第91頁），益足徵
        被告甲○○以50萬元為對價，邀集被告己○○、少年余○名
        、王○福參與本案殺人犯行乙情，應屬實在。
　　　⒌至被告己○○雖否認其見過被告甲○○，且辯稱其綽號並非
        「小丑」，並未參與共同殺害丁○○之犯行云云；而被告
        甲○○於原審及本院審理時則改口否認其曾邀集同案被告
        己○○、少年余○名、王○福等人前去殺害或教訓丁○○，只
        是委託他們幫忙搬家云云，惟查：
　　　　⑴證人即共同被告甲○○於偵訊時證述：被告己○○曾向我
          自稱綽號為「小丑」，我於110年4月4日那天到搬家
          公司訴苦遭丁○○家暴，當時在場的少年余○名、王○福
          、陳○杉等人聽聞後說要找丁○○算帳，但被告己○○一
          個眼神，其他人都不敢說話，後來少年余○名曾向被
          告己○○說：「老大，阿姨的事情我來處理」，被告己○○向少年余○名說：「好」，又跟我說：「阿姨，交
          給阿○處理就好」等語（見偵二卷第132、133頁）；
          核與證人即少年余○名於110年4月29日偵訊時證述：
          我大約是110年3月開始跟著被告己○○工作，工作上我
          都叫他老大，我們平常都會聚集在搬家公司該處從事
          搬家、廟會繞境，幫忙己○○出工，叫我們一起去工地
          做零工，「小丑」的綽號是被告己○○跟被告甲○○講的
          ，這是他第一次講，我才知道，平常都有聽人家叫他
          「七七」、「阿清」、「清阿」等等，4月15號，被
          告甲○○過來搬家公司的時候只有我與被告己○○在場，
          當天被告甲○○拜託被告己○○要快一點，被告己○○楞一
          下，我就說不然這件事我來處理，當時心想說有這50
          萬元若分給被告己○○一些些，再分給陪我去的人，應
          該還有剩15萬元，可以拿回去給家人，因為家人有欠
          債，想說這單我來接，被告己○○就對被告甲○○說「阿
          姨這件事交給我們小孩子處理，事情一定會處理到好
          ，還可以保你沒事情」等語相合（見偵一卷第197至1
          99頁）。此外，證人即少年陳○杉於110年5月11日警
          詢及偵訊時證稱：我在國中就認識被告己○○，認識1
          至2年，他算是哥哥，我們都跟著被告己○○，算是老
          大帶小弟，上班就是搬家工作、廟會，討債也有去過
          ，就是叫人家還錢而已，「小丑」是被告己○○，以前
          沒有聽過他有這個綽號，這個是被告甲○○來搬家公司
          後，才聽到被告己○○跟被告甲○○說他叫「小丑」，當
          時只是覺得奇怪，也沒多問等語（見警三卷第42頁，
          偵二卷第107、108頁）。足見被告己○○雖否認其曾見
          過被告甲○○，且辯稱其綽號並非「小丑」云云，但顯
          與同案被告甲○○及少年余○名、陳○杉之上開證詞不符
          ，自難憑採。
　　　　⑵再者，證人即少年陳○杉於警詢時陳稱：當時我有聽到
          被告己○○與余○名、王○福在討論，當他們把被告甲○○
          老公殺死後，保險金100萬會核發，到時就是被告甲○○拿50萬、被告己○○拿20萬、余○名及王○福拿30萬元
          ；案發前我有問被告己○○為甚麼是你答應被告甲○○幫
          忙殺掉她老公，結果是余○名去做，才知道那是因為
          余○名想出風頭，所以他跟被告己○○、甲○○說這件事
          交給他辦等語（見警三卷第43頁），亦核與被告甲○○
          及少年余○名之證詞大致相合，足徵被告己○○辯稱其
          並未參與共同殺害丁○○之犯行云云，顯非屬實，自難
          憑採。
　　　　⑶至於被告甲○○於原審及本院審理時雖改口辯稱其只是委託同案被告己○○、少年余○名、王○福等人幫忙搬家，並未委託其等前去殺害或教訓被害人丁○○云云，然此等辯詞不但與其於110年4月21日原審法院羈押訊問時所述不合，亦與證人即少年余○名、王○福、陳○杉上揭所述顯不相同，況且，被告甲○○於本院接押訊問時亦陳稱其與少年余○名、王○福間並無恩怨（見本院卷一第104頁），而少年余○名、王○福2人與丁○○既素昧平生，且該2名少年又均已坦認殺人犯行，實無另行杜撰事實誣指被告甲○○涉案之必要，職是，被告甲○○上揭卸責飾詞，顯與事實不符，殊難信採。  　　　　　　　
　　　⒍據上析述，得見被告甲○○於110年4月4日遭丁○○辱罵、毆
        打後，即萌生殺人之動機，而向被告己○○、少年余○名
        、王○福等人哭訴其遭丁○○家暴之事，並與被告己○○、
        少年余○名、王○福等人議定，由被告甲○○提供丁○○身故
        保險金中之50萬元作為代價，邀集被告己○○、少年余○
        名、王○福共同殺害丁○○，以朋分丁○○之身故保險金，
        並由被告己○○指派少年余○名、王○福2人前去執行殺人
        計畫之事實，堪以認定。
　　㊂被告甲○○於案發前曾提供丁○○及其外遇對象之照片予被告
      己○○、少年余○名及王○福等人得悉：
　　　⒈訊據被告甲○○並不否認其與被告己○○、少年余○名、王○
        福等人見面後，曾提供丁○○及其外遇對象之照片、丁○○
        使用之機車的照片予被告己○○、少年余○名及王○福等人
        觀看（見原審押一卷第27頁），核與證人即少年余○名
        於偵訊時證稱：被告甲○○詢問我能否幫她除掉她先生及
        小三，當時我向被告甲○○表示讓我考慮一下，後來我們
        互相加LINE，她當天就用LINE傳送丁○○及其小三長相的
        照片，還有丁○○的車牌號碼給我，有些我用MESSENGER
        拍下來，所以我才知道丁○○及其小三的長相、丁○○的車
        牌號碼等語相合（見偵一卷第147頁），此並有卷附少
        年余○名之行動電話畫面翻拍照片、少年單○良之行動電
        話畫面翻拍照片在卷可稽（見警二卷第82至87頁，偵二
        卷第93頁），足認被告甲○○於案發前確有傳送丁○○、鄭
        敏惠（即被告甲○○所認丁○○之外遇對象）、丁○○使用機
        車的照片給少年余○名等人觀看。是以，被告甲○○欲以5
        0萬元之代價邀集被告己○○、少年余○名、王○福參與本
        案殺人犯行後，曾提供丁○○及其使用之機車照片與丁○○
        之作息資訊予實際下手殺害丁○○之少年余○名，而參與
        本案殺人犯行之行為一情，亦堪認定。
　　　⒉至於被告甲○○於本院審理時雖辯稱上開照片是其與少年
        余○名等人訴苦時，少年余○名將其手機拿過去自行拍攝
        ，不是其刻意提供的云云（見本院卷二第56頁）。惟查
        被告甲○○此部分所辯，顯與其先前所述並非一致，已非
        無疑，更遑論上開丁○○容貌之照片、丁○○使用機車車牌
        號碼之照片、丁○○外遇對象鄭敏惠之照片，是多張影像
        照片，並非拍攝在同一張照片內，故若非被告甲○○在其
        手機內先分次找出該等照片供少年余○名一一拍攝，則
        少年余○名又如何能得知該等照片在被告甲○○手機內之
        存放位置進而自行拍攝？從而，被告甲○○辯稱上開照片
        並非其刻意提供，而係少年余○名將其手機取走自行拍
        攝云云，顯與常理不合，自難憑採。
　　㊃被告甲○○於案發當日曾騎乘機車搭載少年余○名前去丁○○之
      工作地點附近，勘查丁○○機車停放位置及適於埋伏行兇之
      處所：
　　　⒈關於被告甲○○於110年4月19日案發當日行兇前，曾騎乘
        機車搭載少年余○名前往埋伏處附近勘查，並決定等待
        丁○○下班後取用機車時以刀子殺害丁○○等情，業據證人
        即少年余○名於偵訊時證稱：被告甲○○說她的家人都在
        家，怕被家人發現，所以才改約在19號上班日去丁○○的
        工作地點殺他，19日當天中午12點多，被告甲○○以LINE
        聯繫我，由她騎乘機車到高雄市楠梓區楠梓里聯合活動
        中心載我，我印象中有經過軍校路、大順路好樂迪附近
        的方向到丁○○工作地方，因為她事前就有將丁○○的機車
        車牌及長相照片給我，所以當被告甲○○抵達時，跟我說
        丁○○的停車地方及休息的地方後，就叫我走進去高雄市
        三民區○○路349巷口內査看丁○○的重機車及丁○○有無在
        現場，當時我査看完，走出來向被告甲○○說，我有看到
        丁○○本人在玩手機，但沒有看到他的機車，被告甲○○便
        再跟我說一次，丁○○是騎藍色重機車，停放在丁○○公司
        的倉庫旁，我就往倉庫旁邊停放機車處看一下，確認丁○○機車的停放位置，當時我走進巷口勘査現場，被告甲○○則在高雄市三民區○○路349巷口另一邊的轉彎處等我
        ，可能她怕被發現，之後等我確認完，我就坐上甲○○的
        機車離開，後來我跟被告甲○○說肚子餓，被告甲○○就載
        我到麥當勞吃午餐，並先給我600元買刀子及吃飯用等
        語（見偵一卷第148、149頁），並有被告甲○○騎乘機車
        搭載少年余○名前往埋伏處附近勘查現場之監視器錄影
        翻拍畫面在卷可佐（見警一卷第141頁，警二卷第63至6
        7頁），足認少年余○名之上開證詞內容屬實，堪予憑信
        。
　　　⒉此外，被告甲○○於110年4月21日原審法院羈押訊問時陳
        稱：我於110年4月19日曾騎機車搭載少年余○名去看環
        境，還有拿600元給少年余○名等語（見原審押一卷第28
        頁），亦與少年余○名之上揭證詞內容互核相符，足證
        被告甲○○於110年4月19日12時53分許，騎乘機車搭載少
        年余○名前往丁○○位於高雄市苓雅區○○路○○巷之工作地
        點附近，勘查丁○○機車停放位置及適於埋伏行兇之處所
        ，另交付600元予少年余○名花用之事實，已臻明確，堪
        以認定。
　　　⒊至被告甲○○針對上情雖辯稱：其於上開時間並非載少年
        余○名去丁○○之上班地點勘查，而是少年余○名想要看他
        阿姨，要求其載他去他阿姨的公司，那個地點剛好就是
        丁○○工作場所附近云云（見本院卷一第159、163頁）。
        然據卷附少年余○名在案發現場附近勘查之監視器錄影
        翻拍畫面得見，少年余○名係下車在巷弄內步行，且邊
        走邊持手機與人聯絡（見警二卷第64頁），並無進入某
        公司或工作處所洽談之情形，顯與被告甲○○上揭辯詞不
        合；況倘若被告甲○○係因應允少年余○名之要求，騎駛
        機車搭載少年余○名前去看他阿姨，則被告甲○○為何不
        將機車停在少年余○名的阿姨公司旁邊，讓少年余○名直
        接進入他阿姨的公司，而是讓少年余○名下車以徒步方
        式在巷弄間穿梭？足見被告甲○○此等辯詞甚有疑義，實
        難遽信。更遑論被告甲○○自陳其與少年余○名間並無嫌
        隙，業如前述，故倘若被告甲○○所稱其係載少年余○名
        去看他阿姨乙節屬實，則少年余○名對於被告甲○○此等
        施恩之舉，又有何必要故意恩將仇報誣稱被告甲○○是載
        他去查看丁○○工作地點？從而，被告甲○○上開辯詞不僅
        顯與少年余○名上開證詞內容不合，且與事理及卷證不
        符，自難信採。
　　㊄關於少年余○名於勘查丁○○之工作地點後，與少年王○福前
      去購買兇刀及行兇之過程：
　　　⒈證人即少年余○名於偵訊時證稱：110年4月19日當天中午
        吃完麥當勞，被告甲○○就載我到高雄市楠梓區廣昌街附
        近的7-11前面巷子放我下車，我叫王○福過來找我，之
        後是王○福騎電動車載我去用被告甲○○給我的200元在高
        雄市左營區果貿的第八街商場內買行兇的西瓜刀，再用
        被告甲○○給我剩下的400元與王○福一起去吃東西及買菸
        等，當日我與王○福於16時許到案發現場（高雄市苓雅
        區○○路○○巷口內），我戴著3/4黑色安全帽、黑色口罩
        、黑色衣服、左手穿戴紅色手套，王○福戴著3/4黑色安
        全帽、黑色口罩、黑色外套，穿著白色滾邊的黑色長褲
        躲在走進高雄市○○區○○路000巷○○號的公寓1樓樓梯間內
        ，買東西及買煙、在那邊吃東西等，準備等丁○○下班牽
        車時再下手；我及王○福在樓梯間埋伏監控約有2、3小
        時左右，等丁○○本人出現，我當時曾跟王○福講等丁○○
        出來，先由王○福假意詢問丁○○能否幫他推車，分散丁○○注意力，若他說好，就把他帶到旁邊的車子，然後由
        我從後面持刀刺殺他，若他說不好，我就直接會過去砍
        他；下手前我們還在樓梯埋伏時，我就已經用messenge
        r透過陳○杉傳話說「臭豆腐」在準備了，「臭豆腐」是
        我們所用的代號，就是指丁○○，我及被告己○○、王○福
        、陳○杉都知道這件事，因為陳○杉幾乎都待在被告己○○
        旁邊，我們這樣沒有直接跟被告己○○聯繫，比較好作偽
        證，他們比較好脫罪；當天等到丁○○本人出現要去牽車
        的時候，王○福就依計畫，先過去詢問他因為手受傷，
        能否幫他拉車子，以分散丁○○注意力，但丁○○說他不會
        拉車，王○福說「蛤」，我就從他身後走到丁○○的右側
        邊時，持西瓜刀貼著右手臂內側，過去劃丁○○的脖子，
        再用左手持刀把丁○○脖子同一地方砍下去，右手輔助抽
        拉脖子一刀，最後我用左手推丁○○右手臂將他推倒在地
        ，再用左手砍丁○○右肩一刀，丁○○當時有喊：「老闆」
        （台語）2、3聲，就沒聲音了，砍他的時候，我都沒講
        話，後來殺害完丁○○，我就與王○福快跑到高雄市○○區○○路○○巷○○號的公寓頂樓上，我及王○福一起換裝，換成
        紅色的短袖，黑色長褲，再把殺害丁○○的刀子、我穿戴
        的紅色手套、NB深藍色球鞋1只丟在頂樓上，再從另一
        邊頂樓的樓梯下去，之後，我便與王○福就一起騎電動
        機車離開等語（見偵一卷第149至151、201頁）。
　　　⒉證人即少年王○福於偵訊時證稱：4月19日禮拜一那天，被告甲○○有跟余○名說丁○○的工作地點，並說好殺丁○○的時間、地點，余○名跟被告甲○○說要用西瓜刀去殺，當天要在他工作地點對面的巷子樓梯旁邊等，刀子是由余○名去買，被告甲○○就給余○名錢，讓他自己去買東西吃及買刀子，余○名就跟我說用我的電動自行車載他過去，等他做好後再把他載回來，我都不用做什麼事，余○名也有準備要換裝的衣服，被告甲○○則說有幫我們租一間房子，讓我們做完後可以讓我們躲一陣子；當天下午4、5點，余○名來高雄市楠梓區廣昌街找我，我騎電動車載他去高雄市左營區果貿的第八街商場內買行兇的西瓜刀，之後我們就直接去高雄市苓雅區建民路349巷口內，當時余○名戴著3/4黑色安全帽、黑色口罩、黑色衣服、左手穿戴紅色手套，我戴著3/4黑色安全帽、黑色口罩、黑色外套，穿著白色滾邊的黑色長褲躲在走進高雄市三民區○○路○○巷1、2號的公寓1樓樓梯間內，買東西、買煙及在那邊吃東西等，準備等丁○○下班牽車時再由余○名下手，我及余○名就在樓梯間埋伏監控約有2、3小時左右，等待丁○○本人出現，余○名當時跟我講等丁○○出來，先由我就假意詢問丁○○能否幫忙牽車，分散丁○○注意力，若他說好，就把他帶到旁邊的車子，然後由余○名從後面持刀刺殺他，若他說不好，余○名就直接會過去砍他；當天等到丁○○本人要去牽車的時候，我就依余○名的指示，先過去詢問他因為我手受傷，能否幫我牽車，丁○○說他不行，當他坐在機車上往後退時，余○名就拿西瓜刀往他脖子砍下去，砍幾刀我沒印象，我已經嚇到了，最後余○名就把丁○○推倒在地，丁○○當時有喊：「老闆」（台語）2、3聲，就沒聲音了，在殺害完丁○○後，我就與余○名趕快跑到高雄市三民區○○路○○巷1、2號的公寓頂樓上一起換裝，換成紅色的短袖，黑色長褲，這些都是余○名在案發當日下午準備好要一起帶過去換的，後來余○名把殺害丁○○的刀子、手套丟在該處、NB深藍色球鞋1只則是不小心掉在那裡，我及余○名再從另一邊頂樓的樓梯下去，一起騎電動自行車離開；我跟余○名到殺人地點旁邊的樓梯間埋伏的時候，余○名在樓梯間跟被告甲○○講電話，他直接拿我的手機打給被告甲○○，說我們已經到了，她先生還沒下班，後來好像還打給被告己○○，余○名跟被告己○○講「臭豆腐還沒開，他買完就回去」，被告己○○就回他好，余○名的意思是那個男的還沒下班，我聽余○名說被告己○○表示事情處理完不要再打給他，後來他又打被告給己○○，但被告己○○沒有接，余○名就換成打給陳○杉，陳○杉接聽後，余○名就跟他說「臭豆腐還沒開」，我記得余○名打了2、3或4通，就一直跟他們說「臭豆腐還沒開」，當余○名下手殺完人，我們到隔壁棟的頂樓換好衣服要準備離開時，余○名邊走邊打給陳○杉，跟他說「臭豆腐買好了」、我們要走了等語（見偵一卷第156、157頁，偵二卷第72、73頁）。
　　　⒊經核證人即少年余○名、王○福2人對於本案行兇前購買兇刀之過程、該2人之穿著、在埋伏處等待丁○○出現之時間、下手行兇之分工方式、行兇後去公寓頂樓換裝等細節，以及其等於行兇前、後經由陳○杉與被告己○○聯繫，以「臭豆腐」作為丁○○之代號，向被告己○○報告下手行兇之進度等情，所述均大致相合，並有案發當時行兇地點附近之監視錄影畫面翻拍照片（見警二卷第49至61頁）及少年王○福持用之行動電話通聯紀錄在卷可稽（見偵二卷第19、20頁），足認少年余○名於勘查丁○○之工作地點後，即使用被告甲○○給予之600元中部分金額與少年王○福一同前往購買犯案用之西瓜刀1把，嗣於110年4月19日16時41分許，由少年王○福騎乘電動機車搭載少年余○名至埋伏處之樓梯間埋伏，期間並以messenger通訊軟體透過少年陳○杉向被告己○○回報進度，待丁○○於同日18時54分許至埋伏處欲取用機車時，少年王○福便先上前搭話以分散丁○○之注意，少年余○名則持刀砍殺丁○○，之後再逃往埋伏處頂樓棄置犯案用之西瓜刀、手套並換裝，同時以messenger通訊軟體透過少年陳○杉向被告己○○回報犯案進度等事實，已屬明確，堪以認定。
　　　⒋至被告己○○雖矢口否認其知悉上情，並辯稱少年余○名未
        曾向其回報犯案進度云云。惟查：
　　　　⑴證人即少年陳○杉於警詢及偵訊時證稱：4月19日當天
          余○名有聯絡我，先跟我說「臭豆腐」沒開，當晚19
          時許，余○名又打messenger跟我說「臭豆腐」已經買
          完了，我回答他說「哦！我會幫你轉達」，然後我就
          跟被告己○○講，因為余○名要跟被告己○○聯絡，但被
          告己○○的手機沒有網路，所以要我當中間人代為轉述
          ；代號「臭豆腐」就是被告甲○○老公的意思，這是余
          ○名提出此代號的，我及被告己○○、余○名、王○福、
          李○漢都知道「臭豆腐」這個代號，所謂「臭豆腐已
          經買完了」，就是表示被告甲○○的老公已經被殺掉了
          的意思（見警三卷第41、43、44頁，偵二卷第110、1
          11頁）。
　　　　⑵此外，證人即少年單○良於警詢時亦陳稱：陳○杉在案
          發當日下午有接到余○名來電，之後，陳○杉就在車上
          跟被告己○○說余○名要去買「臭豆腐」，被告己○○當
          下沒有回應，當晚大約19、20時左右，陳○杉又接到
          余○名來電，他就在車上跟被告己○○說余○名說已經買
          完「臭豆腐」，被告己○○回說那就買回去吃，但陳○
          杉沒有回應他等語（見警三卷第48頁）。
　　　　⑶經核證人即少年陳○杉、單○良就此部分案情所述證詞
          內容相合，足見案發當日在被告己○○身旁之少年陳○
          杉、單○良均曾親耳聽聞少年余○名向被告己○○回報行
          兇進度，並均證稱所謂「臭豆腐」之代號即係指丁○○
          ，而與下手行兇之少年余○名、王○福所述一致，是被
          告己○○雖飾詞否認其知悉及參與殺害丁○○之計畫，但
          顯與上開證人之證述全然不符，且該等少年於案發前
          又係完全聽命於被告己○○，與被告己○○間並無任何嫌
          隙，當無全體皆捏造事實誣陷被告己○○之必要及理由
          ，從而，被告己○○上揭辯詞自非屬實，殊難憑採。 
          　　　　 
　　㊅少年余○名、王○福於行兇後，即與被告甲○○相約見面，並
      由被告甲○○將其新申辦之行動電話1支及現金500元交予少
      年余○名後，少年余○名、王○福便前去被告甲○○所承租之
      藏匿處躲藏：　　
　　　⒈少年余○名於偵訊時陳稱：行兇後，王○福騎車載我在苓
        雅區沿路逃竄，並到高雄市苓雅區建國一路上的麥當勞
        清洗手上血跡，後來在高雄市○○區○○○路000號（麥當勞
        旁邊娃娃機店）前停車，並撥打電話給被告甲○○，問她
        在哪裡，叫她來找我們，等被告甲○○到達後，我們就騎
        乘藍色電動機車雙載，被告甲○○跟在我們旁邊，到高雄
        市苓雅區樂仁路48巷口（聖功醫院旁巷子）交談，我當
        時跟被告甲○○說，已經殺了丁○○，但不能保證人有無死
        掉，因為還有聽到他的喊叫聲，我們就跑了，我就跟被
        告甲○○借手機査看，要把她與我的對話隱藏起來，結果
        發現甲○○已提前刪掉了，後來，甲○○有詢問我及王○福
        要去哪裡，因為我事先就有跟被告甲○○說要她幫我辦新
        的手機，所以當天殺完丁○○，她就給我新的手機門號（
        0000000000)，當場我跟被告甲○○要錢吃東西，被告甲○○就給我500元，她有問我們兩個人要怎麼辦，現在要去
        哪裡，我就回她說我們要去楠梓躲，被告甲○○跟我們說
        丁○○的老闆打電話給她叫她去醫院，後來她就趕去醫院
        ，我則與王○福先騎乘電動機車回到被告甲○○承租的房
        子（即藏匿處）休息等她，當天晚上22時許，被告甲○○
        用電話打給我新辦的手機門號（0000000000)，跟我說
        ：「丁○○已經死了，對話紀錄刪一刪，有事再聯絡」，
        我當下才把LINE刪除，之後，我再打給甲○○，她就沒接
        通電話了；另因為在被告甲○○於案發當日中午帶我去吃
        麥當勞當午餐的回程路上，我曾跟被告甲○○說，我完成
        事情後，要去她家洗一下，躲一躲，被告甲○○就給我1
        把鑰匙（即藏匿處的鑰匙），讓我殺人後到該處盥洗及
        休息，那就是後來警察抓到我的地方等語（見偵一卷第
        150至152頁）。
　　　⒉又少年王○福於偵訊時陳稱：行兇後我騎車載余○名在苓
        雅區沿路逃竄，並到高雄市苓雅區建國一路上的麥當勞
        清洗手上血跡，我是去上廁所，後來在高雄市○○區○○○
        路000號（麥當勞旁邊娃娃機店）前停車，並撥打電話
        給被告甲○○，跟她說我們事情作完了，問她在哪裡，叫
        她來找我們，等被告甲○○到達後，被告甲○○跟在我們旁
        邊一起到高雄市苓雅區樂仁路48巷口（聖功醫院旁巷子
        ）交談，被告甲○○就拿新手機給余○名，余○名當時跟被
        告甲○○說，已經砍了丁○○，但不確定有無死掉，被告甲○○有給我們500元吃東西，我們就去軍校路麥當勞吃飯
        ，還有去統一超商休息，再去停車場充電，充完電才去
        楠梓區租屋處躲起來，當天晚上22時許，被告甲○○打電
        話給余○名說：「丁○○已經死了，對話紀錄刪一刪」，
        余○名當下才把LINE刪除，之後我們就在那邊睡覺，隔
        天早上警察就來找我們等語（見偵一卷第157、158頁）
        。
　　　⒊經核少年余○名、王○福就其等於案發後逃匿及與被告甲○○聯繫後再前往被告甲○○之租屋處藏匿等情所為之陳述
        互稽一致，且被告甲○○亦不否認其於110年4月19日19時
        許，曾與少年余〇名、王〇福在高雄市苓雅區建國一路31
        0號娃娃機店前碰面，之後再交付其所申辦之新手機1支
        （門號0000000000）予少年余〇名，另曾交付其租屋處
        之鑰匙1把予少年余○名，供少年余○名等人使用其租屋
        處等事實（見本院卷一第174頁之不爭執事項）；此外
        ，尚有監視器錄影畫面翻拍照片及少年王○福所持用之
        行動電話通聯紀錄在卷可稽（見警二卷第75至80頁，偵
        二卷第19、20頁），足證少年余○名、王○福於行兇後，
        即與被告甲○○相約於當日19時12分許在高雄市苓雅區建
        國一路310號前碰面，之後再騎乘機車一同前至高雄市
        苓雅區樂仁路48巷口，由被告甲○○將其當日新申辦門號
        0000000000號行動電話1支及現金500元交予少年余○名
        後，少年余○名、王○福再持被告甲○○所交付之鑰匙前去
        被告甲○○承租之藏匿處躲藏之事實，堪以認定。
　　㊆少年余○名、王○福於案發後與被告己○○聯繫，經被告己○○
      指示並開車將其等犯案時所穿著之衣服、外套及鞋子等物
      品持往臺南市某處海邊丟棄：
　　　⒈被告甲○○於警詢時陳稱：綽號「小丑」的男子（即被告
        己○○）有向我借汽車車牌號碼0000-00自小客車（即A車
        ），我有將車子借給他等語（見警一卷第29頁），核與
        被告己○○於偵訊時陳稱：110年4月19日當天上午，我請
        余○名跟被告甲○○借A車，因余○名不會開，就讓我開等
        語相合（見偵三卷第85頁），足徵被告甲○○於110年4月
        19日將A車出借予被告己○○使用之事實，堪以認定。
　　　⒉少年余○名於偵訊時證稱：我殺完丁○○後，跟王○福到頂
        樓換衣服時，我請王○福打電話給被告己○○，由我跟被
        告己○○說「臭豆腐買好要走了」，被告己○○就說好，叫
        我們先在外面躲一下，不要再打給他了，我們幾個人的
        對話紀錄都要刪掉，過沒多久陳○杉打電話給我，很氣
        憤地跟我說「剛剛買的臭豆腐他們不要吃，叫我把買的
        臭豆腐包一包全部丟到大海裡」，這時我們在右昌街租
        屋，我與王○福並不懂那是什麼意思，我跟陳○杉說「我
        旁邊沒有人、你就直接講」，陳○杉就跟我說把剛剛作
        案的衣服全部包一包，裡面塞石頭，丟到大海裡，之後
        我們就把東西包一包，隔1個多小時陳○杉才叫我們下樓
        ，陳○杉問我衣服在哪裡，當時被告己○○在車上，我就
        把衣服帶著，跟王○福一起上車，後來就搭乘被告己○○
        開的汽車到有海的地方（詳細地點忘記了）丟棄行兇時
        所穿著的衣服、鞋子及外套，之後再回被告甲○○承租的
        房子（即藏匿處）休息等語（見偵二卷第62頁，偵一卷
        第151、152頁）。
　　　⒊少年王○福於偵訊時亦證稱：我跟余○名行兇後，陳○杉有
        問我們要去哪裡，我說我們要去被告甲○○的租屋處，當
        我們回到被告甲○○的租屋處大約隔半個小時，陳○杉及
        被告己○○他們就直接過來租屋處這邊，我與余○名下樓
        ，陳○杉及被告己○○便帶我、余○名一起上被告甲○○給被
        告己○○的那台汽車，在車上時被告己○○問我及余○名「
        東西有無帶回來」，余宏名回他說有都還裝在箱子裡，
        被告己○○叫我們上去把東西拿一拿帶下來，我們就把東
        西帶下來坐上車了，被告己○○曾問「那個男生死了沒」
        ，余○名回他說「他有跟甲○○問，甲○○說有輸了14包血
        ，還是沒有活下來，還是死」，被告己○○聽完後就說好
        ，後來就沒印象，之後就是被告己○○及我留在車上，余
        ○名、陳○杉及被告己○○的一位朋友一起下車去丟衣服，
        丟衣服的地點好像在海邊，但是到底在哪裡，我則不知
        道等語（見偵二卷第73、74頁）。
　　　⒋以外，證人即少年陳○杉於偵訊時證稱：案發當日23時許
        ，我與被告己○○、少年單○良到甲○○阿姨家（即藏匿處
        ），是被告己○○開車載我們過去，說是要把證物那些東
        西丟掉，我使用messenger傳送訊息給王○福說「我到你
        家樓下了」，王○福開窗看到我們，余○名、王○福他們
        就下來坐進甲○○的車，被告己○○在車上跟余○名、王○福
        說「把剛剛作案的東西拿下來包一包」，余○名、王○福
        就返回將作案衣服、鞋子使用塑膠袋裝在紙箱内拿下來
        ，緊接著被告己○○就開車帶我們到蚵仔寮通安宮附近撿
        拾石頭放入裝作案工具的紙箱内增重，然後拿到臺南黃
        金海岸附近丟掉，正確地點我忘記了，我及單○良有陪
        余○名去把那箱東西丟掉，接著眾人再去臺南買東西吃
        ，之後則由被告己○○載余○名、王○福回到被告甲○○住處
        （即藏匿處），我們也回到廣昌街的公司休息，過不久
        警察就找到我們了等語（見偵二卷第111、112頁）。
　　　⒌證人即少年少年單○良於偵訊時具結證稱：110年4月19日
        當天我跟被告己○○、陳○杉在一起，幾乎都是被告己○○
        開車載我們，我記得當天下午陳○杉有接到余○名的電話
        ，陳○杉在車上跟被告己○○說「余○名說要去買臭豆腐」
        ，被告己○○當下沒有說什麼；當晚大約19、20時左右，
        陳○杉又接到余○名來電後，在車上跟被告己○○說「余○
        名說已經買完臭豆腐」，被告己○○回說「帶回去吃」，
        但陳○杉沒有回應他；第三次大概當晚21至23點時許，
        陳○杉再接到余○名來電，就要被告己○○去載余○名，被
        告己○○一開始說不要去載他們，但余○名一直打，要被
        告己○○去接他們，之後被告己○○就有要去載余○名他們
        ，一樣是被告己○○開車載我及陳○杉，到楠梓區某個地
        方的時候，陳○杉有打給余○名他們，要他們下來，余○
        名、王○福過來後就上車，被告己○○開到靠近臺南的海
        邊，突然余○名跟被告己○○說這邊停一下，我就看到余○
        名拿一個白色的塑膠袋下車，最上面有灰色的衣服，余
        ○名再回來車上時，東西就不見了等語（見偵二卷第104
        、105頁）。
　　　⒍經核少年余○名、王○福、陳○杉、單○良上揭證詞內容大
        致相合，且被告己○○於偵訊時亦陳稱：我於110年4月19
        日曾向被告甲○○借用A車，開車搭載少年陳○杉等人去亂
        晃，當天大約20時許，少年陳○杉接獲少年余○名、王○
        福來電，要我們去楠梓區載他們，我就負責開車搭載少
        年余○名、王○福前往臺南黃金海岸附近之海邊，當時少
        年余○名、王○福有下車等語（見偵三卷第84、85頁）。
        足認被告己○○於少年余○名、王○福實行本案殺人犯行後
        ，確係透過少年陳○杉與少年余○名、王○福聯繫，並駕
        駛其於案發當日向被告甲○○借用之A車前往少年余○名、
        王○福之藏匿處，搭載少年余○名、王○福至臺南市某處
        海邊將其等犯案用所穿著之衣物加以丟棄等情，已屬至
        明。
　　　⒎至被告己○○針對上情固辯稱：當天晚上是余Ｏ名打電話給
        陳Ｏ杉，並非打電話給我，陳Ｏ杉說我們要去吃飯，所以
        余○名、王○福他們才一起去，我是要載他們去臺南市吃
        割包，後來余Ｏ名與王Ｏ福他們說要去海邊走走，我才開
        去臺南黃金海岸附近之海邊，但當時我並沒有下車云云
        （見本院卷一第161頁），否認係其指使或知悉余○名、
        王○福要前去海邊丟棄犯案時所穿著之衣物，以湮滅犯
        罪證據。惟查少年余○名、王○福、陳○杉等人均一致證
        稱係因聽從被告己○○之指示，少年余○名、王○福方會從
        其等藏匿處將犯案所用衣物帶下樓，並坐上被告己○○所
        駕駛之A車前去海邊丟棄，且少年余○名、王○福、陳○杉
        、單○良等人於案發當時又係完全聽命於被告己○○，與
        被告己○○間並無任何嫌隙，當無不約而同地捏造相同事
        實以誣陷被告己○○之可能。職是，被告己○○此部分所辯
        ，自非屬實，顯無足採。 　
　　㊇被告甲○○、己○○均為成年人係與少年余○名、王○福共同殺
      害被害人丁○○：
　　　⒈按共同謀殺，係各共犯皆有殺人之犯意，事先共同謀議
        ，而推由其中一人或數人實施犯罪行為，主謀者並未下
        手實施犯罪，依司法院大法官會議釋字第109號解釋，
        固屬共謀共同正犯，若係故意教唆他人犯罪者，則係教
        唆犯，其本質為被教唆者原無犯罪之意思，因教唆者之
        教唆，始行起意實施犯罪，如教唆他人犯罪後，又進而
        實施犯罪行為者，則其教唆行為已為實施行為所吸收，
        應以實施正犯論，兩者迥不相同；再者，共同正犯除以
        自己共同犯罪之意思，事先同謀，而由其中一部分人實
        施犯罪行為之共謀共同正犯外，以有犯意之聯絡及行為
        之分擔為要件，又以自己共同犯罪之意思，事先同謀之
        共謀共同正犯，因其並未實行犯罪行為，僅係以其參與
        犯罪之謀議，為其犯罪構成要件之要素，故對其係如何
        參與犯罪之謀議，亦應於判決中詳予認定記載，並說明
        所憑之證據；另按本無犯罪之意思，因他人之教唆始起
        意犯罪，該教唆之人除於教唆後，又進而實行犯罪行為
        者，因其教唆行為已為實行行為所吸收，應論以正犯外
        ，應僅為教唆犯，因之，教唆犯與共謀共同正犯就均未
        實行犯罪行為而言，則屬相同，其區別，在於教唆犯係
        教唆原無犯罪意思之人犯罪，共謀共同正犯則以自己共
        同犯罪之意思，事先同謀而僅由其中一部分人實行犯罪
        行為，其未下手實行之人亦論以共同正犯（最高法院75
        年度台上字第6313號、96年度台上字第2794號判決意旨
        參照）。另刑法上之共同正犯祇須具有犯意聯絡、行為
        分擔，即足成立，既不問犯罪動機起於何人，亦不必每
        一階段犯行均經參與；質言之，共同正犯間彼此分擔之
        行為，並非必須相同，且在犯意聯絡範圍內，應就全部
        犯罪結果負責；又認定犯罪事實所憑之證據，並不以直
        接證據為限，即綜合各種間接證據，本於推理作用，為
        認定犯罪事實之基礎，如無違背一般經驗法則，尚非法
        所不許；共同正犯之成立，祇須具有犯意之聯絡，行為
        之分擔，既不問犯罪動機起於何人，亦不必每一階段犯
        行，均經參與，悉應就全部犯罪行為負其責任（最高法
        院76年度台上字第8279號、80年度台上字第1053號判決
        意旨亦可資參照）。
　　　⒉查被告甲○○、己○○雖均否認曾與少年余○名、王○福共同
        謀議殺害丁○○，然據上開證據所示，足認被告甲○○於11
        0年4月4日9時許遭丁○○辱罵、毆打後，即萌生殺意，而
        由被告甲○○以提供丁○○之部分身故保險金作為代價，邀
        集被告己○○、少年余○名、王○福共同殺害丁○○，並提供
        丁○○及其外遇對象之照片，以及丁○○之機車（含車牌號
        碼）之照片予少年余○名等人得悉，進而於案發當日（1
        10年4月19日）騎乘機車搭載少年余○名前去丁○○之工作
        地點附近，勘查丁○○機車停放位置及適於埋伏行兇之處
        所，另提供少年余○名購買兇刀之資金及其藏匿處使少
        年余○名、王○福得以於行兇後躲藏之事實，均已明確。
        本案殺害丁○○之動機既肇始於被告甲○○，且被告甲○○除
        先以重金唆使少年余○名等人為上開殺人犯行外，其後
        更進一步地帶同少年余○名前去勘查行兇現場，足徵被
        告甲○○與少年余○名等人就上開持刀殺害丁○○之犯行，
        具有犯意聯絡，而推由少年余○名下手實施犯罪無訛。
        又少年余○名、王○福等人在搬家公司工作期間均聽命於
        被告己○○之命令行事，經被告己○○應允協助被告甲○○殺
        害丁○○後，少年余○名為求能朋分酬金乃自告奮勇協同
        少年王○福共同前往殺害丁○○，且在行兇前後均向被告
        己○○報告行兇進度，而被告己○○在少年余○名、王○福行
        兇後，又指示其等要湮滅罪證，並開車將其等犯案時所
        穿著之衣物品共同持往臺南市某處海邊丟棄，故就少年
        余○名、王○福下手實施殺人犯行而言，被告己○○實亦具
        有犯意聯絡，並負責指使及授意該二少年前去實行犯罪
        甚明。易言之，被告甲○○、己○○2人均係基於殺人犯意
        ，事先共同謀議，而推由少年余○名、王○福前去殺害丁○○，並造成丁○○死亡結果，是認被告甲○○、己○○及少年
        余○名、王○福彼此之間具有犯意聯絡及行為分擔之關係
        ，縱令被告甲○○、己○○未參與每一階段犯行，揆諸上揭
        說明，仍應就全部犯罪行為負責。
　　　⒊再者，被告甲○○、己○○於行為時均為成年人，而余○名及
        王○福均為12歲以上、未滿18歲之少年，有其等之年籍
        資料在卷可查。被告甲○○雖否認知悉少年余○名、王○福
        2人為未滿18歲之未成年人，然證人即少年陳○杉於偵訊
        中證述：被告甲○○知道余○名、王○福還未成年，她會問
        我們幾歲，我們就說我們還是國中生等語（見偵二卷第
        107、108頁），核與證人即少年王○福於原審審理中證
        述：被告甲○○應該有問過我們的年齡，我們有回答我們
        是國中生等語相符（見原審院卷二第69頁），並與證人
        即少年余○名於原審審理中證述：我請被告甲○○幫忙申
        辦行動電話門號時，有告知我未滿18歲等語一致（見原
        審院卷二第49頁），是被告甲○○於本案行為時，主觀上
        知悉余○名、王○福均為12歲以上、未滿18歲之少年，仍
        以前述方式與少年余○名、王○福共同實行本案殺人犯行
        一情，洵堪認定。從而，被告甲○○辯稱：我不知道余○
        名、王○福還未成年云云，顯屬事後卸責之詞，不足採
        信。此外，被告己○○知悉余○名、王○福均為未成年之少
        年一情，業據被告己○○坦承在卷（見偵三卷第84頁），
        核與證人即少年陳○杉證述：被告己○○知悉余○名、王○
        福還未成年，是國中生等語相符（見偵二卷第107、108
        頁），從而，被告己○○知悉余○名、王○福均為12歲以上
        、未滿18歲之少年，仍以前述方式與少年余○名、王○福
        共同實行本案殺人犯行一情，亦堪認定。
　　㊈至被告甲○○之辯護人主張：本件犯罪事實雖有同案共同正
      犯少年余○名、王○福的證述，惟依證據法則，不能單憑共
      同被告之指述即認定被告甲○○涉有本案犯行，至於相關少
      年陳○杉、單○良所指述的部分，僅係聽聞自余○名、王○福
      之傳聞證據，亦不能作為不利於被告甲○○之認定等語，為
      被告甲○○辯護。被告己○○之辯護人則主張：原判決認定被
      告己○○涉犯殺人犯行，主要是以少年余○名、王○福於110
      年4月29日偵查以後之陳述及共犯甲○○、證人陳○杉等人之
      證述為據，惟少年余○名、王○福、甲○○於本案屬共犯，依
      最高法院向來的見解，共犯之間彼此的證詞不能互為補強
      證據；又證人余○名、王○福於110年4月29日偵訊時翻異其
      口供，證稱其等受被告己○○指使，收取款項後，由被告甲○○取得50萬元，己○○拿20萬元，他們拿30萬元平分，惟余
      ○名、王○福於110年4月20日警詢、偵查及同年月21日警詢
      、偵查、少調時，均清楚證述是被告甲○○在幕後教唆，代
      價為50萬元，丁○○的保險金有100萬元，被告甲○○跟余○名
      對分，每人拿50萬元，余○名再分20萬元給王○福，且余○
      名於第二次警詢時供稱其友人「阿七」、「阿良」、「文
      杉」等一起去海邊的人，都不知道他們2人去殺丁○○的事
      情，「阿七」指的就是被告己○○；再參酌被告甲○○只有跟
      余○名加LINE，所有的事情，包含事前勘察，事後行為都
      有被監視器拍到，但被告己○○沒有參與其中，故倘若如少
      年余○名證述其是受被告己○○指使，則被告己○○於本案何
      以完全沒有與被告甲○○、余○名、王○福間之通話紀錄，更
      何況經勘驗被告己○○之扣案手機，亦未發現有任何對話紀
      錄，因此根本沒有所謂余○名向被告己○○回報進度之事；
      況且，余○名於110年4月21日偵查中供稱「...我心想留個
      後路，就騙甲○○說丁○○工作的老闆是我姨丈，目的是讓她
      擔心我有認識的人，怕被發現，她之後就比較不敢不給我
      錢... 」等語，基此，亦可證明本件確實並非是由被告己○○指使少年余○名、王○福犯案；而被告己○○與少年余○名
      間的仇恨，並不能排除是因余○名的父親余○榮有在警詢現
      場，余○榮於警詢時有一些生氣的舉動，造成余○名蒙受壓
      力，因而把責任推給被告己○○以減輕其自身刑責的可能性
      ；再者，被告甲○○於本案供稱被告己○○之綽號為「小丑」
      ，但被告己○○並沒有綽號「小丑」的稱呼，而被告甲○○於
      110年4月20日第二次警詢時表示，「我不想要把他（指余
      ○名）供出來，因為他還很年輕，我覺得他很可憐、怕他
      有污點」，足見被告甲○○一直主張是由被告己○○指使，其
      目的是要迴護少年余○名，且係因為同情余○名，才會嫁禍
      給被告己○○；又被告甲○○表示被告己○○是「老大」，是幕
      後指使之人，但果若是由被告己○○指使，依常情該2人間
      應該有加LINE，何以其等間沒有加LINE，也沒有任何的聯
      絡，則該2人是如何協議、聯繫，實亦不符合常情，且違
      反經驗法則；又少年余○名於第二次警詢時明確講到「文
      杉」、「阿良」、「七七」都不知道我和王○福去犯本案
      ，我們當時一起去海邊，顯見證人陳○杉所述不實在；至
      於證人陳○杉於第二次警詢時雖稱其有聽到被告己○○、余○
      名在討論殺死丁○○後100萬保險金的分配，被告甲○○拿50
      萬，被告己○○拿20萬，余○名及王○福平分30萬元等情，惟
      少年王○福於110年4月29日警詢時，就被告己○○何以可以
      分到酬金50萬中的20萬元乙事，表示不知道，並表示那是
      余○名告訴我的等語，足見陳○杉所述顯有瑕疵可議，應不
      足採為余○名自白的補強證據；又證人陳○杉還表示余○名
      、王○福、李○漢都知道「臭豆腐」是指丁○○，「『臭豆腐』
      已經買完了」是表示被告甲○○的老公被殺掉了，惟余○名
      於原審時供稱這綽號是無意間想到的，既然「臭豆腐」是
      臨時想到的，則被告己○○又何以會知道「臭豆腐」代表被
      害人，更何況陳○杉於110年5月11日警詢時供稱，當被告
      己○○聽到「臭豆腐已經買完了」的話，他就叫我閉嘴，而
      證人單○良於110年5月11日警詢時稱「...陳○杉在車上跟
      己○○說，余○名要去買『臭豆腐』，己○○當下並沒有反應」
      ，之後被告己○○回說那就買回去吃，但陳○杉並沒有回應
      ，顯見被告己○○並不知「臭豆腐」是指何人，亦可見陳○
      杉所述並不實在、有瑕疵，不能作為補強證據；此外，被
      告己○○雖然曾駕駛被告甲○○借用的這台車去載少年余○名
      、王○福2人及單○良、陳○杉一起去海邊，惟少年余○名、
      王○福明確證稱被告己○○並不知道包起來的東西是兇衣，
      且沒有證據顯示被告己○○知情，被告己○○當時僅是單純要
      借車出去玩，而陳○杉是接到余○名的電話說要一起去，他
      們才會被載，本來要去吃東西，臨時才說要去海邊而已，
      實與本案犯行並無關連性；綜上，得見證人余○名、王○福
      證述前後並不一致，共犯被告甲○○所述反覆亦與事實不符
      ，且沒有任何證據可證明被告己○○有參與本件犯行，是應
      為無罪之諭知云云，為被告己○○辯護。惟查：
　　　⒈刑事訴訟法第156條第2項規定：被告或共犯之自白，不
        得作為有罪判決之唯一證據，仍應調查其他必要之證據
        ，以察其是否與事實相符。其立法旨意在防範被告或共
        犯之自白與真實不符，故對自白在證據上之價值加以限
        制，明定須藉補強證據以擔保其真實性。所謂補強證據
        ，係指除該自白本身之外，其他足以證明該自白之犯罪
        事實確具有相當程度真實性之證據而言，其既僅在擔保
        共犯自白真實性之用，所補強者，祇須因補強證據與自
        白之相互印證，足使犯罪事實獲得確信者，並非以事實
        之全部為必要，且補強證據之種類，亦無設何限制，故
        不問其為直接證據、間接證據，或係間接事實之本身即
        情況證據，均得為補強證據之資料（最高法院110年度
        台上字第3167號判決意旨參照）。關於被告甲○○於110
        年4月4日9時許遭丁○○辱罵、毆打後，即萌生殺意，而
        由被告甲○○提供丁○○之部分身故保險金作為代價，邀集
        被告己○○、少年余○名、王○福共同殺害丁○○之事實，除
        有共犯即少年余○名、王○福於偵訊時之證述外，被告甲○○於原審羈押訊問時亦自白此節，此外，證人陳○杉於
        警詢時陳稱：其有聽到被告己○○與余○名、王○福在討論
        ，當他們把被告甲○○老公殺死後，保險金100萬會核發
        ，到時就是被告甲○○拿50萬、被告己○○拿20萬、余○名
        及王○福拿30萬元等語附卷可參（見警三卷第43頁），
        並有被告甲○○於110年4月7日確曾以簡訊詢問保險業務
        員有關丁○○之保險契約內容與受益人資訊一情之簡訊內
        容翻拍照片在卷可佐（見警二卷第91頁）。由於證人陳
        ○杉係親身見聞被告己○○與余○名、王○福在討論丁○○身
        故保險金之分配事宜，並非間接聽聞余○名、王○福轉述
        方得知，其於警詢時所述之上開內容，自非屬傳聞證據
        ；又上開簡訊翻拍照片係偵查機關以科學、機械之方式
        而來，未伴有人之主觀意見在內，亦非屬傳聞證據，而
        具證據能力，是認上開事實，除有共犯即被告甲○○、少
        年余○名、王○福之自白外，另有證人即少年陳○杉於警
        詢時所為之上開陳述及簡訊翻拍照片足以補強該等自白
        之真實性，從而，被告甲○○、己○○為牟取丁○○之身故保
        險金而共同參與本件殺人犯行之事實，並非僅憑共犯間
        之自白加以認定。被告甲○○、己○○辯護人之上揭辯詞，
        顯與卷證不合，自難憑採。
　　　⒉又證人之陳述前後不符或相互間有所歧異，究竟何者為
        可採，事實審法院並非不可本於經驗法則或論理法則，
        斟酌其他相關情形，作合理之比較，以定其取捨；若其
        基本事實之陳述與真實性無礙時，仍非不得予以採信，
        非謂一有不符或矛盾，即認其全部均為不可採信。又採
        信證人之部分證言時，當然排除其他部分之證言，此為
        法院取捨證據之當然結果，縱僅說明採用某部分證言之
        理由，而未於理由內說明捨棄他部分證言，亦於判決本
        旨無何影響，尚無判決理由不備、矛盾之違法可言（最
        高法院110年度台上字第3794號判決意旨參照）。查：
　　　　⑴少年余○名、王○福於110年4月20日、21日前接受警詢
          、偵訊或少年法院調查時，雖均未明確供述被告己○○
          涉及本案參與共同殺人之情節，直至110年4月29日警
          詢後方陳述此部分案情，然少年余○名於偵訊時陳稱
          ：「（問：上次訊問回答內容有無實在或補充？）上
          次有一部分沒講到，這次我願意陳述關於己○○及細節
          的部分。」、「（問：承上，為何上次訊問時沒有講
          到己○○的部分？）因為我當時想說己○○跟本案沒有重
          大關係，實際上動手的人是我，沒想說要講到關於他
          的部分。」，「（問：承上，那為何今天願意再陳述
          之前未講的內容？）因為警察有跟我說甲○○提到己○○
          的外號，類似暱稱，想說有講到的話就講出來。」等
          語（見偵一卷第197頁）；少年王○福於偵訊時陳稱：
          「（問：上次訊問回答內容有無實在或補充？）上次
          有一部分沒講到，這次我願意陳述關於己○○的部分。
          」、「（問：承上，為何上次訊問時沒有講到己○○的
          部分？）因為我以為只要講當天我與余○名發生的事
          情而已，沒想到要講到之前己○○部分。」、「（問：
          承上，那為何今天願意再陳述之前隱瞞的內容？）我
          上次不知道要講完整的東西，社工也有跟我說發生什
          麼事要完整講出來對我比較好，所以今天問到的事情
          我都願意講清楚。」等語（見偵一卷第217頁），足
          見少年余○名、王○福於110年4月29日起針對被告己○○
          涉案情節之指述，僅是為補充其先前供述之不足，並
          非全然翻異前詞，是被告己○○之辯護人主張少年余○
          名、王○福有前後供述不一之情事，不足信採云云，
          自非成理。
　　　　⑵再者，少年余○名涉案後於110年4月20日警詢起即由其
          父親余○榮陪同製作筆錄，然於該次警詢時，少年余○
          名並未指述被告己○○涉案，有警詢筆錄在卷可徵（見
          警一卷第51至57頁），從而，被告己○○之辯護人主張
          少年余○名之所以會指述被告己○○涉案，不能排除是
          因余○名的父親余○榮在警詢現場，造成余○名蒙受壓
          力，方使余○名將責任推給被告己○○，以減輕其自身
          刑責之可能性乙節，顯屬臆測，且與卷證不合，實難
          信採。
　　　　⑶另關於證人陳○杉於110年5月11日偵訊時證稱其有聽到
          被告己○○、余○名在討論殺死丁○○後100萬元保險金的
          分配，被告甲○○拿50萬元，被告己○○拿20萬元，余○
          名及王○福平分30萬元等情（見偵二卷第109頁），與
          少年王○福於110年4月29日警詢時，就被告己○○何以
          可以分到酬金50萬元中的20萬元乙事，表示其不知道
          ，並表示那是經由余○名告知的等語（見警卷第33頁
          ）雖略有不同，但少年王○福於同次警詢時即已陳稱
          其在場聽聞被告甲○○與被告己○○在討論如何處理甲○○
          先生丁○○，而被告甲○○在余○名查得丁○○之身故保險
          金有100萬元後，曾跟被告己○○講，由她拿50萬元，
          其餘50萬元則由被告己○○這邊取得，以作為酬金之事
          （見警三卷第31頁）；而少年王○福於110年4月29日
          偵訊時又陳稱：「……然後甲○○和己○○、余○名就開始
          討論，討論獎金、她先生長的如何，有無照片，怎麼
          樣處理，余○名有上網查保險金可能會有100萬元，甲○○跟我們大家說，如果有100萬的話，他拿50萬，我
          們拿50萬，己○○就答應甲○○處理這件事」等語（見偵
          一卷第219頁），得見證人陳○杉與少年王○福就被告
          己○○為牟取丁○○之身故保險金而應允被告甲○○之要求
          ，因而共同參與本件殺人犯行乙事，所述確為一致，
          證人陳○杉所述並得以補強少年王○福自白之真實性。
          易言之，被告己○○之辯護人主張證人陳○杉之部份證
          述內容與少年王○福之陳述不符，即認證人陳○杉之證
          詞全部均為不可採信，此顯與上揭最高法院判決意旨
          不合，自難憑採。
　　　　⑷又案發當日在被告己○○身旁之少年陳○杉、單○良均曾
          親耳聽聞少年余○名向被告己○○回報行兇進度，並均
          證稱所謂「臭豆腐」之代號即係指丁○○，而與下手行
          兇之少年余○名、王○福所述一致，業經認定如前。是
          被告己○○之辯護人以證人單○良於警詢時陳稱「...陳
          ○杉在車上跟己○○說，余○名要去買『臭豆腐』，己○○當
          下並沒有反應，之後被告己○○回說那就買回去吃，但
          陳○杉並沒有回應」等語，即斷稱被告己○○並不知「
          臭豆腐」是指何人，並藉此主張陳○杉所述並非實在
          ，不能作為補強證據云云，實屬斷章取義，洵非足採
          。
　　　⒊此外，因被告己○○指使少年余○名、王○福實施本件殺人
        犯行，關於余○名、王○福在案發現場作案之進度及其等
        作案後結果之回報，均係透過證人陳○杉從中傳遞訊息
        ；以及被告己○○開車搭載余○名、王○福等人前去臺南海
        邊丟棄犯案用之衣物等事實，均經認定如前，從而，被
        告己○○之辯護人主張並無證據足以認定被告己○○知情云
        云，顯與卷證不符，自難憑採。況且，縱令在被告己○○
        之扣案手機內並未發現有任何其與被告甲○○、少年余○
        名、王○福通話之紀錄，甚或其與被告甲○○間並未互相
        加LINE，惟此舉亦僅能反推被告己○○為求不留下其犯罪
        痕跡之行徑及其行事謹慎之作風而已，尚無法據此對被
        告己○○為有利之認定。
  ㈡綜上所陳，足見被告甲○○、己○○及其等辯護人之辯詞均無可
    採，被告甲○○、己○○與少年余○名、王○福共同殺害丁○○之犯
    罪事實，事證俱已明確，應依法論科。
二、論罪部分：　　　
　㈠被告甲○○為丁○○生前之配偶，2人具有家庭暴力防治法第3條
    第1款之家庭成員關係。被告甲○○殺害丁○○致犯刑法第271條
    第1項之殺人罪，亦屬家庭暴力防治法第2條第2款之家庭暴
    力罪，惟該罪既無刑罰規定，仍應依刑法第271條第1項之殺
    人罪論處。是核被告甲○○、己○○2人所為，均係犯刑法第271
    條第1項之殺人罪。
　㈡按刑法上之教唆犯，係指僅有教唆行為者而言。倘係首議人
    且參加謀議就其犯罪實施之方法以及實施之程度有所計劃，
    以促成犯罪之實現，復提供犯罪工具並約定事成朋分贓款，
    則該首議人推由其他之人實施犯罪行為，即為共同正犯而非
    教唆犯（最高法院71年度台上字第5841號判決意旨參照）。
    經查，被告甲○○、己○○2人除均參與本案殺人犯行之謀議外
    ，被告甲○○並參與實施計畫之討論，提供丁○○及其平時使用
    機車之照片，另實際陪同少年余○名於案發當日前往埋伏處
    附近勘查，復於案發當日提供少年余○名購買殺人所用西瓜
    刀之資金及藏匿處之鑰匙；被告己○○實際參與實行殺人行為
    之人選指派、負責殺人報酬之分配，並於案發當日與少年余
    ○名密切聯繫以掌握犯案進度，另於少年余○名、王○福前往
    藏匿處後，駕車搭載少年余○名、王○福丟棄犯案用品以湮滅
    罪證，故核被告甲○○、己○○2人所為，均非僅有教唆少年余○
    名、王○福殺害丁○○之行為，而已有參與促成犯罪實現及約
    定朋分犯罪報酬之行為，揆諸前述最高法院判決意旨，足認
    被告甲○○、己○○2人就少年余○名、王○福殺害丁○○之殺人犯
    行，有犯意聯絡，均應論以共同正犯。
　㈢被告甲○○、己○○於行為時均為成年人，而余○名及王○福均為1
    2歲以上、未滿18歲之少年，有其等之年籍資料在卷可查。
    又被告2人於行為時，主觀上均知悉余○名、王○福為12歲以
    上、未滿18歲之少年一情，已如前述，故被告2人與少年余○
    名、王○福共同實施犯罪，均應依兒童及少年福利與權益保
    障法第112 條第1 項前段規定加重其刑（死刑及無期徒刑部
    分，不得加重）。
　㈣再按基於數宣告刑，應有數刑罰權之本質，倘併罰之數罪中
    ，有一罪或部分之罪，其刑已於定執行刑之裁定前執行完畢
    者，並不因嗣後定執行刑而影響其刑已執行完畢之事實（最
    高法院105年度台上字第3305號判決意旨參照）。經查，被
    告己○○因公共危險案件，經臺灣高雄地方法院109年度交簡
    字第1505號判決判處有期徒刑2月確定（下稱甲案），於110
    年1月11日因徒刑易科罰金出監執行完畢，該罪嗣於110年2
    月23日經臺灣橋頭地方法院110年度聲字第139號刑事裁定與
    他罪（下稱乙案）定執行刑為有期徒刑3月確定，有被告己○○之前案紀錄表在卷可稽，是依前述最高法院判決意旨，被
    告己○○仍屬於受甲案徒刑之執行完畢後，5年以內故意再犯
    本案有期徒刑以上之罪，合於刑法第47條第1項所定累犯要
    件。惟審酌被告己○○就本案所為係被判處無期徒刑（詳後述
    ），爰不依累犯規定加重其刑。
參、上訴論斷部分：
一、原判決撤銷之理由：
　㈠原審以本案事證明確，對被告甲○○、己○○犯行予以論罪科刑
    ，固非無見。惟查：
　  ㊀關於刑之量定，係實體法上賦予法院得為自由裁量之事項
      ，倘於科刑時，已以行為人之責任為基礎，斟酌刑法第57
      條所列各款事項，並未逾越法定刑度或濫用其權限，上級
      審法院固不得單就量刑部分遽指為不當或違法；反之，倘
      若原審法院量處罪刑，就上揭刑法第57條所列各款之量刑
      因素有所誤斷時，上級審法院自非不得據此撤銷改判。 
      經查，被告甲○○陳稱其遭受丁○○家暴乙節，固據證人連素
      慧於本院審理時證述在卷（見本院卷二第14至21頁），又
      被告甲○○因其遭到家暴而向臺灣高雄少年及家事法院聲請
      暫時保護令，此有家事聲請狀及臺灣高雄少年及家事法院
      110年度暫家護字第145號暫時保護令各1份在卷可徵（見
      原審院卷一第337至347頁，相一卷第107至109頁），觀諸
      該份保護令所載，得見被告甲○○遭到家暴之時間為110年4
      月4日上午9時許，但自此之後，被告甲○○則先於當晚18、
      19時許前去搬家公司向被告己○○、少年余○名、王○福等人
      哭訴其遭丁○○家暴之事，進而以丁○○之身故保險金為餌，
      誘使被告己○○等人協助其殺害丁○○，再於行兇當日（110
      年4月19日）先帶同少年余○名前去丁○○之工作地點勘查附
      近環境，並於少年余○名、王○福於行兇後提供藏匿處使其
      等得以躲避警方之追緝，業如前述。故就被告甲○○所為，
      其遭受丁○○之家暴，固讓其產生欲殺害丁○○加以報復之動
      機，但之後卻是為求牟取丁○○之身故保險金，而有計畫性
      地去實踐其之殺人犯行，況且，自4月4日發生家暴後至行
      兇日已歷時2週餘，縱令被告甲○○在其剛被家暴時確因一
      時遭受情感刺激而無法理性思考及面對，但在時隔多日之
      後，卻仍積極地去進行及實踐其之殺人計畫，則被告甲○○
      所為絕非僅是一時衝動所釀成之大錯。然而，原審於審酌
      被告甲○○量刑時卻於判決中載稱：「審酌一般人在遭遇配
      偶於婚姻存續期間有外遇行為，且於此情況下復施以家庭
      暴力之情況下一般人會產生之情緒反應，堪認其於本案行
      為時係受有相當情感刺激而無法保持正常人應有之冷靜、
      理性，而與在未受特殊刺激而尚可保持理性思考之情況下
      ，猶作成故意殺人決定之情形有所不同」，作為被告甲○○
      之刑罰減輕因素（見原判決第15頁），由於原審此部分量
      刑減輕之判斷，顯未斟酌被告甲○○之犯罪時間點距離其遭
      到家暴時已逾2週餘，且其所為係屬計畫性之買兇殺人等
      情，自屬失當。是檢察官上訴指摘原判決就被告甲○○部分
      量刑過輕，請求從重量刑，為有理由。
　  ㊁再者，兒童及少年福利與權益保障法第112條第1項前段之
      加重規定，雖屬刑法總則之加重，並非另一獨立之罪名，
      然於判決主文欄仍應諭知「成年人與少年共同」犯罪為宜
      （最高法院102年度台上字第2148號判決意旨足以參照）
      ，是原判決主文漏列被告「成年人與少年共同」犯罪乙節
      ，亦屬未恰。檢察官上訴意旨就此部分併予指摘，為有理
      由。
　  ㊂至被告甲○○、己○○猶執前詞否認犯罪而提起上訴，則俱無
      理由。　　
　㈡既然原判決就被告甲○○、己○○2人所為已有上開可議之處，自
    應予以撤銷改判。
二、量刑及沒收部分：
　㈠被告甲○○部分：　
　　㊀爰以行為人之責任為基礎，審酌被告甲○○係因其配偶丁○○
      有外遇對象並對其家暴即萌生殺意，利用少年余○名、王○
      福心智發展程度不若成年人健全，且因家庭支援系統不健
      全，而有特別聽命於同案被告己○○之機會，以利益煽惑被
      告己○○、少年余○名、王○福共同實施本案計畫性殺人犯行
      ，造成丁○○死亡而喪失寶貴之生命，使丁○○之親人再無共
      敘天倫之可能，並同時造成少年余○名、王○福身心發展上
      之傷害，嚴重影響社會治安，所為顯非可取，自應予以責
      難，另酌及被告甲○○於本案犯行前，長期間並無因犯罪而
      遭法院判刑之素行，有臺灣高等法院被告前案紀錄表在卷
      可考，本案犯後雖一度坦認犯行，之後又飾詞否認，且迄
      今並未與被害人家屬達成和解或為任何賠償之態度，及其
      之犯罪動機、目的、方法、手段、情節，兼衡酌其自陳係
      高職畢業之智識程度，之前從事看護，月薪約3萬元，有3
      名已成年子女，無需扶養他人等家庭經濟狀況及經歷等一
      切具體情狀（見本院卷二第66頁），尚無處以極刑之必要
      ，就被告甲○○犯行量處無期徒刑，並依刑法第37條第1項
      規定宣告褫奪公權終身。
　　㊁沒收：
　　  ⒈扣案之APPLE牌行動電話1支（IMEI：000000000000000號
        ，含門號0000000000號SIM卡1張）為被告甲○○所有（見
        原審院卷一第309頁），於本案聯繫少年余○名、王○福
        而供本案犯罪所用之物，有門號0000000000號（被告甲○○持用）、0000000000號（少年王○福持用）之通聯紀
        錄在卷可稽（見警三卷第53頁，偵二卷第19、20頁），
        是應依刑法第38條第2項前段規定，於被告甲○○所犯罪
        名項下宣告沒收。
　　  ⒉至扣案之西瓜刀、手套、鞋子、手機及安全帽，分為共
        犯即少年余○名、王○福所有之物（見警一卷第161、179
        、187頁），其餘扣案物品（見相二卷第91、103頁）亦
        非被告甲○○所有，爰均不於被告甲○○所犯罪名項下宣告
        沒收。
  ㈡被告己○○部分：　　
　　㊀爰以行為人之責任為基礎，審酌被告己○○為牟取並分得同
      案被告甲○○所提供被害人身故保險金為報酬之利益，即利
      用少年余○名、王○福心智發展程度不若成年人健全，且因
      家庭支援系統不健全，聽從其命令之機會，指派少年余○
      名、王○福下手實施本案殺人犯行，造成丁○○死亡而喪失
      寶貴之生命，並使丁○○之親人再無共敘天倫之可能，不僅
      漠視人命而對社會治安造成重大影響，同時亦造成少年余
      ○名、王○福身心發展上之傷害，所為顯非可取，自應予以
      責難，且其於犯後始終否認犯罪，並於謀議犯罪計畫時，
      以要求少年余○名、王○福不得與其直接聯繫，對同案被告
      甲○○自稱綽號為「小丑」等方式，企圖將罪責全部推諸下
      手實行之少年，案發後尚帶同少年前往海邊丟棄犯案所著
      衣物以湮滅罪證，迄今並未與被害人家屬達成和解或為任
      何賠償之犯後態度，及其之犯罪動機、目的、方法、手段
      、情節，兼衡酌其自陳係高職畢業之智識程度，曾擔任粗
      工，日薪1千元、月領約2萬多元，未婚、無子女，需扶養
      父母等家庭經濟狀況及經歷等一切具體情狀（見本院卷二
      第66頁），尚無處以極刑之必要，就被告己○○犯行量處無
      期徒刑，並依刑法第37條第1項規定宣告褫奪公權終身。
    ㊁沒收：
　　  ⒈扣案之三星牌行動電話1支（IMEI：000000000000000號
        ）、OPPO牌行動電話1支（IMEI：000000000000000號，
        含門號0000000000號SIM卡1張），雖均為被告己○○所有
        之物（見聲搜卷第57頁），然並無證據足認與本案犯行
        有關，爰均不予宣告沒收。
　　  ⒉至扣案之西瓜刀、手套、鞋子、手機及安全帽，分為共
        犯即少年余○名、王○福所有之物（見警一卷第161、179
        、187頁），其餘扣案物品（見相二卷第91、103頁）亦
        非被告己○○所有，爰均不於被告己○○所犯罪名項下宣告
        沒收。
　　  ⒊此外，被告己○○依約定於本案殺人犯行可獲殺人報酬20
        萬元部分，並無證據足認已由被告己○○實際收受，是亦
        無從宣告沒收，併此敘明。
據上論斷，應依刑事訴訟法第第369條第1項前段、第364條、第2
99條第1項，判決如主文。
本案經檢察官蕭琬頤提起公訴，檢察官林敏惠提起上訴，檢察官
王登榮到庭執行職務。
中　　華　　民　　國　　111 　年　　6 　　月　　21　　日
                      刑事第七庭審判長法　官  李璧君
　　　　　　　　　　　　　　　　　　　法　官  李東柏
　　　　　　　　　　　　　　　　　　　法　官  葉文博　　
以上正本證明與原本無異。
如不服本判決應於收受本判決後20日內向本院提出上訴書狀，其
未敘述上訴理由者並應於提起上訴後20日內向本院補提理由書狀
（均須按他造當事人之人數附繕本）「切勿逕送上級法院」。
中　　華　　民　　國　　111 　年　　6 　　月　　21　　日
　　　　　　　　　　　　　　　　　　　書記官  蕭家玲
附錄本判決論罪科刑法條：
中華民國刑法第271條第1項
殺人者，處死刑、無期徒刑或10年以上有期徒刑。